行　政　法　院　判　決　　　　　　　　　　　　　八十八年度判字第三三三三號
　　原　　　告　甲○○
　　訴訟代理人　郭惠茹
　　被　　　告　財政部臺灣省南區國稅局
右當事人間因綜合所得稅事件，原告不服行政院中華民國八十七年二月十一日台八十
七訴字第○六二七○號再訴願決定，提起行政訴訟，本院判決如左︰
　　主  文
原告之訴駁回。
　　事  實
緣原告辦理八十三年度綜合所得稅結算申報，未申報其借款予案外人吳修仁所取得之
利息所得，原核依查得資料核定原告利息所得新台幣（下同）一、一八○、○○○元
，併課其綜合所得稅，原告不服，申經復查，未獲變更，循序提起訴願、再訴願，均
遭決定駁回，遂提起本件行政訴訟，茲摘兩造訴辯意旨如次：
原告起訴意旨略謂︰一、依財政部南區國稅局法字第八六○二一五三七號決定書中，
其課稅理由為行為時所得稅法第十三條及第十四條第一項第四類所明定，按「個之之
綜合所得總額，以其全年左列各類所得合併計算之．．．第四類：凡公債、公司債、
金融債券、各種短期票券、存款及其他貸出款項利息之所得．．．」，其理由與律法
並無不符，然卻疏漏其法所規定為「全年」即以一個年度為計算單位，「各類所得合
併」計算。二、本案原告自八十二年底陸續借款三仟多萬元，予吳修仁，再轉借第三
人瑞暘公司，曾玉葉，因設定抵押事件被判偽造文書在案，目前遭最高法院駁回重審
，尚待台中高等法院審理中。因其案情繁雜難以詳述，而原告當時提出八十三年度一
至三月份利息、本金收付表，其中尚有本金三仟餘萬元未償還，豈可以此作為課稅依
據﹖借款及未償還之本金皆為雙方所不否認，被告以原告所提之利息、本金收付表斷
章取義，截前半部作為不利原告之依據，實屬率斷！三、在訴願及再訴願決定書中對
原告所提出說明「借貸金錢來源其中向嘉義縣中埔鄉農會貸款一仟五佰萬元支付利息
約一佰拾萬元，應自利息收入減除。」認為「查訴願人並未提示該貸款資金確係貸
予吳君之證明」，此件借貸金額龐大，過程繁複，自始至終其借貸金額皆無從戶頭直
接匯款，乃直接或間接提現交由吳修仁轉借予曾玉葉，被告既已採信原告借錢予吳君
且收取利息，對於原告從農會借錢轉借予吳君卻不信，二者皆無直接證明，而後者從
農會借貸尚有憑據，如此雙重標準實令人難以信服。易言之，若原告借予吳君的金錢
，若非從農會貸來的，如此大筆的金額，從何而來﹖又若原告從農會借來的錢非貸予
吳君，這大筆錢到哪去﹖若收取利息為事實，支付利息亦為事實，卻不能相扣抵，只
為未提示其資金轉借之直接證明﹖為何課稅事卻不需查明原告借錢予吳君，是否有直
接證明﹖四、舉如銀行、信託或融資公司等，皆可將貸出款項無法收回之部分列為呆
帳，從所得總額中扣除。我國目前雖無明定「個人將金錢貸予他人」之相關法令，然
縱使不論可否將「貸出款項之損失」歸類為「財產交易損失」，亦或可將未收回之本
金與利息相扣抵，基本上法律的目的是盡量地做到公平與完善，保護弱者且合乎情理
的，它是為「人」而生，而定的並非死的，我們只是小老百姓，既不懂法律又辭不達
意，既無「特權」亦無「關係」，僅循此名為行政救濟的途徑，請求鈞院將再訴願決
定、訴願決定及原處分均撤銷等語。
被告答辯意旨略謂︰一、按「個人之綜合所得總額，以其全年左列各類所得合併計算
之．．．第四類：凡公債、公司債、金融債券、各種短期票券、存款及其他貸出款項
利息之所得．．．」為所得稅法第十四條第一項第四類所明定。二、本件原告自八十
二年底起計借款三仟餘萬元予案外人吳修仁，吳君於八十三年一月初至三月中分別支
付六次利息，計一、一八○、○○○元，此有原告出具委託書委託其女兒郭惠茹於八
十五年四月十九日在本局嘉義縣分局之談話筆錄（見原第十六頁）、台灣台中地方
法院八十四年度上訴字第六五二號刑事判決（見原三十至三十四頁）及自蔡得謙律
師事務所（原告因與本件貸款有關之刑事訴訟案委任之辯護律師）傳真「原告與案外
人吳修仁借、還款付息明細表（見原第十三頁）」可稽，原核乃據以核定，原告本
年度利息所得一、一八○、○○○元，併課其綜合所得稅，並無不合。三、原告訴稱
原告自八十二年十二月起陸續經由案外人吳修仁貸予瑞暘公司三仟餘萬元，因設定抵
押事件被判偽造文書在案，目前遭最高法院駁回重審，尚由台中高等法院審理中，然
原告當時提出八十三年間一至三月份收取吳修仁利息一、一八○、○○○元之表格，
並非真確之利息收付表，其乃連同本金計於其中，且於同年三月起吳君即未支付利息
，更何況本金。又原核課稅理由係依所得稅法第十三條及第十四條第一項第四類規定
，然如銀行、信託或融資公司等皆可將貸出款項無法收回之部分列為呆帳，從所得總
額中扣除，法律雖無明定個人可貸予他人金錢等相關法令，然縱使不論是否可將貸出
款項之損失歸類為財產交易損失，律與法的涵意可從中看出，基本上法律努力地要做
到公平與完善，不應將法律未規範入的個人摒除於外，銀行等可將貸出款項無法收回
之部分從所得中扣除，為何個人卻不可﹖四、查依自蔡得謙律師事務所傳真之「原告
與案外人吳修仁君借、還款付息明細表」，載明吳君自八十三年一月至三月間分別償
還本金三、五○○、○○○元及支付利息一、一八○、○○○元予原告，被告僅將原
告取得之利息一、一八○、○○○元，併課其綜合所得稅，未將本金三、五○○、○
○○元部分，併課其綜合所得稅。又依所得稅法第十七條第一項第二款第三目第三小
目規定之特別扣除額，財產交易損失，係指財產因交易而產生之損失，原告因貸出款
項而產生之損失，非財產交易損失，自不得適用該規定，且稅法亦無相關規定，個人
因貸出款而產生之損失，可自綜合所得總額中扣除，是原核定並無不合，應予維持。
五、本件行政訴訟顯無理由，請駁回其訴，以維稅政等語。
　　理  由
按凡公債、公司債、金融債券、各種短期票券、存款及其他貸出款項利息之所得，應
課徵個人綜合所得稅，為行為時所得稅法第十三條及第十四條第一項第四類所明定。
本件被告初查，以原告自八十二年起借款三仟餘萬元予案外人吳修仁，吳修仁自八十
三年一月至三月分別支付六次利息，計新台幣（下同）一、一八○、○○○元，有原
告之女郭惠茹於八十五年四月十九日於被告所屬嘉義縣分局之談話筆錄、台灣彰化地
方法院八十四年度訴字第二九三號刑事判決及自蔡得謙律師事務所（原告因與本件貸
款有關之刑事訴訟案委任之辯護律師）傳真之「原告與案外人吳修仁借、還款付息明
細表」可稽，乃據以核定原告八十三年度利息所得一、一八○、○○○元，併課原告
當年度綜合所得稅，於法尚無不合。原告起訴主張：系爭利息所得設定之抵押權登記
經台灣高等法院台中分院判決偽造文書確定，不僅本金未收回，亦未再收取任何利息
，其於八十三年度向嘉義縣中埔鄉農會貸款一千五百萬元，支付利息約一百三十萬元
，應以利息收入減除成本及必要費用後之餘額為所得額云云，然查：(一)原告自八十二
年底起計借款三千餘萬元予案外人吳修仁，吳修仁於八十三年一月初至八十三年三月
中分別支付六次利息，計一、一八○、○○○元，此有原告出具委託書委託其女兒郭
惠茹於八十五年四月十九日在被告所屬嘉義縣分局之談話筆錄、台灣台中地方法院八
十四年度上訴字第六五二號刑事判決（見原三十至三十四頁）及自蔡得謙律師事務
所（原告因與本件貸款有關之刑事訴訟案委任之辯護律師）傳真「原告與案外人吳修
仁借、還款付息明細表（見原第十三頁）」可稽，事證明確。(二)行為時所得稅法第
十七條第一項第二款第三目第一小目規定之特別扣除額－財產交易損失，係指財產因
交易而產生之損失，原告因貸出款項而產生之損失，非該目所稱財產交易損失，自不
得自綜合所得總額中扣除。(三)原告雖稱其向嘉義縣中埔鄉農會貸款一千五百萬元，並
支付利息約一百三十萬元，應自利息收入減除云云。然原告並未能提出該農會貸款資
金確係其貸與吳修仁系爭三千餘萬元之資金之證據，以證明其所稱為真正，尚難認其
所辯為真實可信，況且原告所主張之借款利息，亦不符合行為時所得稅法第十七條第
一項第二款第二目第五小目規定購屋借款利息得予扣除之規定。(四)個人綜合所得稅之
課徵，係以收付實現為原則，原告既於八十三年度收取利息所得，自應併入當年度綜
合所得課稅，被告依查得資料，核定原告利息所得一、一八○、○○○元，併課其綜
合所得稅，於法尚無不合，訴願決定及再訴願決定遞予維持原處分及復查決定，尚無
違誤，原告起訴意旨經查無理由，應予駁回。
據上論結，本件原告之訴為無理由，爰依行政訴訟法第二十六條後段判決如主文。
中    華    民    國     八十八      年      八      月     二十六      日
                    行 政 法 院 第 二 庭
                                審 判 長 評  事      陳  石  獅
                                         評  事      彭  鳳  至
                                         評  事      黃  合  文
                                         評  事      林  茂  權
                                         評  事      王  立  杰
右  正  本  證  明  與  原  本  無  異
                                         法院書記官  蘇  金  全
中    華    民    國     八十八      年      八      月     二十七      日
